【裁判字號】    99,附民上,45
【裁判日期】    991229
【裁判案由】    偽造文書等
【裁判全文】
臺灣高等法院刑事附帶民事訴訟判決    99年度附民上字第45號
上  訴  人  雷政儒
被上訴人    李陳金寶
上列附帶民事訴訟上訴人與被上訴人間因偽造文書等附帶民事訴
訟案件，不服台灣板橋地方法院中華民國99年7月15日第一審附
帶民訴判決（99年度附民字第296號），提起上訴，本院判決如
下：
    主  文
上訴駁回。
    事  實
甲、上訴人方面：
一、就上訴部分：
    上訴人聲明求為判決：(一)原判決廢棄。(二)被上訴人在第一審
    之訴及假執行之聲請均駁回。(三)第一、二審訴訟費用均由被
    上訴人負擔。(四)如受不利判決，願供擔保，請准宣告免予假
    執行。
二、事實及法律上之陳述主張略以：上訴人並無犯侵占罪，原判
    決任事用法顯有違誤，為此依法提起上訴，請求判決如上訴
    聲明，並援用刑事訴訟調查之證據，其餘上訴理由詳如附件
    一所載。
乙、被上訴人方面：
一、就上訴部分：求為判決駁回上訴，第一、二審訴訟費用由上
    訴人負擔。
二、事實及法律上之陳述主張均援用刑事訴訟調查之證據。
    理  由
一、按附帶民事訴訟之判決，應以刑事訴訟判決所認定之事實為
    據，刑事訴訟法第500條前段定有明文。查本件上訴人因與
    其女友李晴雯（原告之孫女）共同經營錄影帶出租店，欠缺
    資金，於95年7月30日持其所簽發面額30萬元之本票1紙，向
    李美慧（被上訴人之女）借款30萬元，經李美慧徵得被上訴
    人之同意後，擬動支被上訴人存在高淑娥（被上訴人之子媳
    ）設於臺灣郵政股份有限公司北投實踐郵局帳號0000000號
    帳戶存款之其中30萬元出借予上訴人，遂由李美慧於翌日（
    即同年月31日）上午，在其位於臺北縣泰山鄉○○路100巷
    26 號3樓住處，將其向高淑娥所拿取上開帳戶之存摺、印鑑
    章轉交予上訴人，並將高淑娥所告知之提款密碼轉知上訴人
    ，而委託上訴人自行持上開帳戶之存摺、印鑑章及提款密碼
    至郵局提領30萬元相借，詎上訴人於95年7月31日12時0分許
    ，至址設臺北縣泰山鄉○○路○段510、512號泰山同榮郵局
    臨櫃提款之際，其明知僅獲授權從上開帳戶提領30萬元，因
    認有機可趁，竟萌生行使偽造私文書及詐欺取財之犯意，故
    意逾越授權範圍，在郵政存簿儲金提款單之提款金額欄填寫
    35萬元，並以李美慧所交付上開帳戶之印鑑章在原留印鑑欄
    蓋上「高淑娥」印文2枚，而偽造其有權從上開帳戶提領35
    萬元之私文書1紙，再連同李美慧所交付之存摺一併交給該
    郵局櫃檯人員而行使之，致該櫃檯人員陷於錯誤，而交付35
    萬元予上訴人雷政儒，以此手法從上開帳戶溢領5萬元等情
    ，業據原審法院以99年度易字第1389號刑事判決判處被告有
    罪在案，應認為真正。並業據本院99年度上訴字第3129號刑
    事判決審認明確論處罪刑在案，自堪認定。
二、次按因犯罪而受損害之人，於刑事訴訟程序得附帶提起民事
    訴訟，對於被告及依民法負賠償責任之人，請求回復其損害
    。其請求之範圍，依民法之規定，刑事訴訟法第487 條第1
    項、第2 項定有明文。又因故意或過失，不法侵害他人之權
    利者，負損害賠償責任，民法第184 條第1 項前段規定明確
    。本件原告主張：上開高淑娥名下設於北投實踐郵局帳號00
    00000號帳戶，係存放被上訴人出售臺北市○○區○○路218
    巷14號2樓房地予陳木樹之所得價金，是該帳戶內金錢為原
    告所有乙節，業據證人高淑娥、陳木樹於檢察官偵訊時結證
    明確（見臺灣板橋地方法院檢察署98年度他字第991號卷第6
    頁、第23頁），且有房地產買賣契約書影本1份、付款支票
    影本3紙、土地及建物登記謄本及異動索引各1份（同署98年
    度偵續字第350號卷第15至20頁，第37至41頁）可稽，堪信
    為真正。準此，上訴人逾越授權範圍，故意在提款單上溢填
    金額35萬元，並蓋上真正印鑑章，使郵局櫃檯人員誤認其有
    權從上開高淑娥名下帳戶提領35萬元而如數交付，以此不法
    手段溢領5萬元，顯已侵害被上訴人之財產權。從而，依據
    侵權行為之法律關係，本件被上訴人請求被告賠償原告5萬
    元及自訴狀繕本送達翌日起之法定遲延利息，洵屬有據，應
    予准許。
三、查本件上訴人因行使偽造私文書及詐欺取財犯行之侵權行為
    致使被上訴人受有五萬元之損害既屬明確，被上訴人本於侵
    權行為之法律關係請求上訴人賠償所詐領之款項，自非無據
    。原審因而在上訴人所詐領之款項中，判決上訴人應給付被
    上訴人五萬元及自訴狀繕本送達翌日起之法定遲延利息，並
    依上訴人如陳明願供擔保，而酌定上訴人得以五萬元為被上
    訴人供擔保後得免為假執行，並審酌本件原審判決所命給付
    之金額未逾50萬元，依刑事訴訟法第491條第10款準用民事
    訴訟法第389條第1項第5款之規定，應依職權宣告假執行，
    縱被上訴人有聲請願供擔保請准宣告假執行，法院仍應依職
    權宣告之，無庸令原告提供擔保（臺灣高等法院暨所屬法院
    67 年度法律座談會民事類第36號研討結論參照），另敘明
    本件係刑事附帶民事訴訟事件，免納裁判費用，復無其他訴
    訟費用發生，爰不諭知訴訟費用之負擔。經核並無不合。上
    訴人上訴意旨否認有行使偽造私文書及詐欺取財犯行，不應
    負損害賠償責任，而指摘原判決不當，尚難認有理由，應予
    駁回。
據上論斷，應依刑事訴訟法第490條前段、第368條前段，判決如
主文。
中    華    民    國    99    年    12    月    29    日
                  刑事第十庭  審判長法  官  宋  祺
                                    法  官  陳明珠
                                    法  官  林孟宜
以上正本證明與原本無異。
不得上訴。
                                    書記官  王靜怡
中    華    民    國    99    年    12    月    29    日

司法院資訊處製作；財團法人民間司法改革基金會備份。
